【裁判字號】    92,台上,6192
【裁判日期】    921106
【裁判案由】    變造有價證券
【裁判全文】
最高法院刑事判決                              九十二年度台上字第六一九二號
    上  訴  人
    即 自訴 人  鄭文學
    被      告  乙○○
                甲○○
右上訴人因自訴被告等變造有價證券案件，不服台灣高等法院台中分院中華民國九十
二年七月二十三日第二審更審判決（九十二年度上更(一)字第四一號，自訴案號：台灣
台中地方法院八十八年度自字第三五五號），提起上訴，本院判決如左：
    主  文
上訴駁回。
    理  由
按刑事訴訟法第三百七十七條規定，上訴於第三審法院，非以判決違背法令為理由，
不得為之。是提起第三審上訴，應以原判決違背法令為理由，係屬法定要件。如果上
訴理由狀並未依據卷內訴訟資料，具體指摘原判決不適用何種法則或如何適用不當，
或所指摘原判決違法情事，顯與法律規定得為第三審上訴理由之違法情形，不相適合
時，均應認其上訴為違背法律上之程式，予以駁回。本件依上訴人鄭文學在第一審法
院所具自訴狀意旨，係指訴被告乙○○、甲○○共同涉犯刑法第二百零一條第一項變
造有價證券罪嫌。但經原審調查證據審認之結果，認仍不能證明被告等犯罪，乃維持
第一審諭知被告等無罪之判決，駁回上訴人在第二審之上訴，已詳述其認定之理由，
從形式上觀察，原判決並無違背法令情形。上訴意旨略以：按履約保證金，係租約當
事人約定租約不履行時，承租人所應支付租金或損害賠償而交付之金錢或票據，以確
保債務之履行為目的，無論其名稱為何，其性質與押金無異。故承租人如有違約情事
，出租人之請求權即已發生，逕自承租人所交付之保證金或行使票據請求權求償，與
租期是否屆滿無涉。原判決認承租人即上訴人於租賃契約中負擔之義務，除須按期給
付租金外，尚應於期滿後依約返還租賃標的物，然承租人基於租賃契約之主要對價義
務，為給付租金之義務，設使承租人租期開始即不履行給付租金義務，豈非出租人乙
○○就系爭擔保本票之行使，須俟本件租期三年屆滿，始得行使系爭本票以為求償，
寧有是理乎？況證人林春風已證述第一次訂約時，上訴人所交付之本票未載到期日，
證人鄭美麗於原審亦證述系爭本票除到期日部分外，係其書寫，原判決竟不採信林春
風、鄭美麗之證言，反而採信甲○○所謂：「公司規定，未填到期日之本票不收」之
辯詞，自有違證據法則，原判決仍維持無罪之判決，洵有未洽等語，係就原判決已詳
為論斷及說明之事項，再事爭辯，殊非適法之第三審上訴理由。又被告並無自證無罪
之義務，上訴人既未能舉證證明被告等犯罪，原判決維持第一審諭知被告等無罪之判
決，其法則之適用，尚無違誤。此外，上訴人徒憑己意，對原審職權之適法行使及原
判決理由已說明之事項，任意指摘，顯與法定上訴第三審之形式要件不符，其上訴違
背法律上之程式，應予駁回。
據上論結，應依刑事訴訟法第三百九十五條前段，判決如主文。
中      華      民      國    九十二    年     十一     月      六      日
                              最高法院刑事第五庭
                                  審判長法官  謝  家  鶴
                                        法官  洪  文  章
                                        法官  花  滿  堂
                                        法官  陳  世  淙
                                        法官  洪  佳  濱
      右正本證明與原本無異
                                              書  記  官
中      華      民      國    九十二    年     十一     月     二十     日


司法院資訊處製作；財團法人民間司法改革基金會備份。
